【裁判字號】    90,易,1123
【裁判日期】    900706
【裁判案由】    妨害公務
【裁判全文】
臺灣桃園地方法院刑事判決                          九十年度易字第一一二三號
    公訴人  臺灣桃園地方法院檢察署檢察官
    被  告  乙○
右列被告因妨害公務案件，經檢察官提起公訴（九十年度偵字第一八四二號），本院
判決如左：
    主  文
乙○無罪。
    理  由
一、本件公訴意旨略以：被告乙○於民國（下同）九十年一月十二日上午十一時三十
    五分許，至桃園縣桃園市○○路○段一七九號財政部臺灣省北區國稅局桃園縣分
    局徵收課，洽辦八十八年度綜合所得稅申報核定事宜，因不滿稅務員即被害人丙
    ○○（起訴書誤載為胡漢泯）解說，竟基於妨害公務之犯意，以服務櫃臺上盛裝
    辦公用具之筆筒，擲擊丙○○後，進而與其發生扭打，致丙○○受有頭臉部挫傷
    、左耳淺撕裂傷、後頸挫傷之傷害（傷害部分未據告訴），因認被告涉有刑法第
    一百三十五條第一項之妨害公務罪嫌云云。
二、按「犯罪事實應依證據認定之，無證據不得推定其犯罪事實」，刑事訴訟法第一
    百五十四條定有明文。
三、訊據被告乙○固坦承於右揭時地確因稅務徵收問題與丙○○發生爭執乙情，惟堅
    決否認右揭犯行，辯稱：伊僅有動手推倒上開筆筒而已，並未持以擲向馬漢民，
    後係丙○○自辦公桌後跳出到伊身上，伊始與丙○○拉扯在一起，伊亦未動手毆
    打丙○○成傷等語。經查：公訴人認被告涉有上開犯行，無非以被害人丙○○個
    人之單一指及其所提出診斷證明書乙紙，為其僅有之論據。惟被害人丙○○雖於
    本院審理時指稱「被告」於右揭時地拿起其桌上之筆筒乙個擲向他云云，惟被害
    人馬漢此部分所訴不僅核與其本人先前於偵查中指稱「....，突有筆向飛過來我
    閃開（見偵查卷第十七頁）」、「（是何人丟過來？）不太清楚，.... （見偵
    查卷第十七頁）」等語不符，且被告於本院審理時亦堅決否認上情，並供稱「我
    是用手撥掉桌上筆筒不是拿起來丟，.... （見本院卷九十年六月八日筆錄）」
    等語在卷，而證人即被害人丙○○之同事蔡文德、葉麗端、甲○○三人先後於偵
    查中及本院審理時亦均證稱只有聽見爭執聲音而已，未親見被告拿起上開筆筒丟
    向被害人丙○○等語明確，則被告縱果有動手撥倒上開筆筒之行為，不僅客觀上
    非屬「強暴」行為，且客觀上亦應尚未達已妨害被害人丙○○對上開公務執行之
    結果，是僅憑被害人丙○○上開個人單一指訴之詞，在查無其他積極事證為憑之
    情形下，自不足逕為不利被告此部分犯行認定之依據，至為顯然。至於被告事後
    與被害人丙○○拉扯在一起，並因而致雙方分別受有傷害乙情，雖據被害人丙○
    ○迭次於偵查中及本院審理時指訴明確，並為被告於本院審理時所不否認在卷，
    復有被告及被害人丙○○所提出診斷證明書各乙紙及事後現場照片二紙，在卷可
    稽，雖堪認定，惟被告及被害人丙○○二人事後拉扯在一起乙情，係因被害人丙
    ○○自其辦公桌處跳出衝向被告而引起，亦據被告於本院審理時供稱「證人（即
    被害人丙○○）有從櫃台跳出來.... （見本院卷九十年六月八日筆錄）」等語
    明確，且被害人丙○○於本院審理時亦供稱「....，後來我就先跳出去把被告抱
    住，....，我有抱住他，我們二人有倒在地上滾來滾去，後來就受傷了，被告有
    抓住我的頭部所以有頸部傷害，傷害部分我們有和解了（見本院卷九十年六月八
    日筆錄）」等語相符，應堪認定，則被害人丙○○所上述傷害之結果，顯係其事
    後與被告拉扯在一起後所致者，至為顯然，且本件公訴人就此部分亦同本院認定
    之結果。再者，被害人丙○○於右揭時地乃係執行財政部台灣省北區國稅桃園縣
    分局稅務員之職務，而被害人丙○○於右揭時地因與被告發生爭執後，而自其辦
    公桌跳出衝向被告之行為，顯已逾越其執行上開公務之必要且適當之程度，而非
    屬依法執行上開公務之範圍，至為顯然，是被告於被害人丙○○跳出上開辦公桌
    後而與之拉扯在一起，並因而至被害人丙○○受有上述傷害之結果，顯應非屬「
    對於公務員『依法執行職務時』，施強暴」之要件，縱被害人丙○○因之確實受
    有上述傷害之結果，亦係被告與被害人丙○○雙方單純相互「傷害」之結果，亦
    與刑法第一百三十五條第一項規定妨害公務之構成要件不符，至為顯然（普通傷
    害部分犯行，被告及被害人丙○○雙均未據告訴）。此外，復查無其他積極事證
    足資證明被告於右揭時地確有上開妨害公務之犯行，自屬不能證明被告犯罪，應
    依刑事訴訟法第三百零一條第一項之規定，諭知無罪之判決。
據上論斷，應依刑事訴訟法第三百零一條第一項，判決如主文。
本案經檢察官許炳文到庭執行職務。
中      華      民      國     九十     年     七     月     六     日
                          臺灣桃園地方法院刑事第四庭
                              法  官  林 晏 鵬
右正本證明與原本無異。
如不服本判決，應於判決送達後十日內向本院提出上訴狀( 應附繕本 )，上訴於
臺灣高等法院。
                              書記官  張 雅 慧
中        華        民        國   九十   年   七   月    二十五    日


司法院資訊處製作；財團法人民間司法改革基金會備份。
